臺灣臺南地方法院交通事件裁定　　　　100年度交聲字第401號
原處分機關　交通部公路總局嘉義區監理所麻豆監理站
異　議　人
即受處分人　黃桂香
上列受處分人因違反道路交通管理處罰條例案件，對於交通部公
路總局嘉義區監理所麻豆監理站民國100年5月11日所為之裁決處
分（處分案號：麻監裁罰字第裁75-RB0000000號）聲明異議，本
院裁定如下：
      主  文
原處分撤銷。
黃桂香不罰。
      理  由
一、原處分意旨略以：異議人黃桂香所有之車牌號碼939-CAU號
    重型機車（下稱系爭機車），經人於民國100年4月13日11時
    23分許駕駛，行經基隆市○○路加油站旁往深澳坑路前處，
    有違規行駛單行道之行為，基隆市警察局第二分局（下稱舉
    發機關）員警在場見狀遂施以攔停，該駕駛人不服攔檢，逕
    行駕車離去，舉發機關員警遂針對該「不服稽查而逃逸」之
    行為予以製單舉發，嗣原處分機關即交通部公路總局嘉義區
    監理所麻豆監理站以異議人違規事實明確，依道路交通管理
    處罰條例第60條第1項、第63條第1項第1款之規定及違反道
    路交通管理事件統一裁罰基準表之規定，裁處異議人罰鍰新
    臺幣（下同）3,000元，並加記違規點數1點等語。
二、聲明異議意旨略以：異議人曾向兒子蔡博齊詢問，蔡博齊表
    示當時確有駕駛機車違規逆向行駛單行道之違規行為，且在
    單行道末端有看到警察在臨檢，但該值勤警察並未施以攔檢
    或錄影，其子行駛過臨檢點後，亦未見該員警有跟追上來或
    鳴哨之動作，舉發機關員警舉發異議人有不服稽查而逃逸之
    違規行為予以製單舉發，實與事實相悖。況舉發機關員警以
    上揭事由舉發異議人，亦未提出相關之影音光碟資料佐證，
    舉證實有不足，爰聲明異議，請求撤銷原處分等語。
三、按汽車駕駛人，駕駛汽車有違反本條例之行為，經交通勤務
    警察或依法令執行交通稽查任務人員制止時，不聽制止或拒
    絕停車接受稽查而逃逸者，除按各該條規定處罰外，處3,00
    0元以上6,000元以下罰鍰，加記違規點數1點，道路交通管
    理處罰條例第60條第1項、第63條第1項第1款定有明文。復
    按汽車駕駛人之行為有經以科學儀器取得證據資料證明其行
    為違規，當場不能或不宜攔截製單舉發者，得逕行舉發；第
    1項逕行舉發，應記明車輛牌照號碼、車型等可資辨明之資
    料，以汽車所有人為被通知人製單舉發，道路交通管理處罰
    條例第7條之2第1項、第4項分別定有明文。末按本條例之處
    罰，受舉發違反道路交通管理事件之受處罰人，認為受舉發
    之違規行為應歸責他人者，應於舉發違反道路交通管理事件
    通知單應到案日期前，檢附相關證據及應歸責人相關證明文
    件，向處罰機關告知應歸責人，處罰機關應即另行通知應歸
    責人到案依法處理。逾期未依規定辦理者，仍依本條例各該
    違反條款規定處罰，道路交通管理處罰條例第85條第1項分
    別定有明文。
四、經查：
  (一)舉發機關以異議人所有之系爭機車於上開時、地經人駕駛而
    有不服攔檢而逃逸之違規予以製單舉發，原處分機關據此裁
    處異議人罰鍰3,000元，並加記違規點數1點之事實，有原處
    分機關100年5月11日麻監裁罰字第裁75-RB0000000號裁決書
    及舉發機關100年4月13日基警交字第RB0000000號舉發通知
    單等件在卷可考。
  (二)次查，原處分機關係以異議人有違反道路交通管理處罰條例
    第60條第1項之規定處罰異議人，惟該法條規定係對於「汽
    車駕駛人」之違規行為予以處罰，倘異議人非實際之汽車駕
    駛人時，自不應受此裁決處分。而查異議人於收到本件舉發
    通知單後，曾於100年4月25日向原處分機關陳述意見為：異
    議人曾向其子詢問是否有本件違規行為，其子表示確有逆向
    行駛之違規，卻無拒絕攔查之行為等語，此有異議人陳述意
    見狀在卷可稽（本院卷第10頁）。原處分機關向舉發機關函
    請查覆本件違規情形後，舉發機關於100年5月4日以基警二
    分五字第1000204857號函回覆原處分機關本件違規情形，然
    舉發機關於該函未針對異議人是否確為實際汽車駕駛人一事
    詳加說明，此有該局基警二分五字第1000204857號函1份在
    卷可稽（本院卷第11頁）。又本院就本件違規之實際機車駕
    駛人為女性或男性一事函詢舉發機關，經舉發機關回覆稱：
    本案執勤員警蔡定佑、林俊宏等2員於100年4月13日11時23
    分，在本市○○路加油站旁發現一年輕男子騎乘普通重機車
    939-CAU號逆向行駛，遂於路口明顯處以指揮棒、吹哨示意
    駕駛者停車受檢，惟該年輕駕駛人非但不停車受檢，反而加
    速逃逸不服稽查，本分局執勤員警為考量違規人安全，未貿
    然追車，遂依法逕行舉發等語，此有舉發機關100年6月7日
    基警二分五字第1000206377號函及所附受理交通申訴違規案
    件答辯報告表、工作紀錄簿等件在卷可佐（本院卷第23-26
    頁），基此可知，本件實際違規駕駛人應係年輕男性，而非
    身為女性之異議人無訛，參以異議人及其子蔡博齊均具狀表
    示當天實際駕駛人為蔡博齊一情，有異議人聲明異議狀及蔡
    博齊之陳述狀各1份附卷可按（本院卷第6、20頁），足認本
    件實際違規駕駛人確為蔡博齊無誤。則原處分機關未就實際
    之機車駕駛人一事詳查，逕自以汽車所有人即異議人為受處
    分人加以處罰，即有未洽。
  (三)綜上所述，本件實際違規駕駛人為異議人之子蔡博齊，而非
    異議人，原處分機關以異議人為系爭機車之所有人即予以裁
    罰，自有未洽，應由本院將原處分撤銷，並諭知異議人不罰
    。而原處分機關針對本件違規應就實際汽車駕駛人另為妥適
    之處分。
五、據上論斷，應依道路交通管理處罰條例第87條第2項、道路
    交通事件處理辦法第19條，裁定如主文。
中    華    民    國   100    年    8     月    16    日
                        交通法庭  法  官  黃聖涵
以上正本證明與原本無異。
如不服本裁定，應於收受送達後5日內向本院提出抗告狀。（應
附繕本）
                                  書記官  吳揆滿
中    華    民    國   100    年    8     月    16    日